最高法院刑事判決　　　　　　　　九十六年度台非字第六０號
上　訴　人　最高法院檢察署檢察總長
被　　　告　甲○○
上列上訴人因被告違反毒品危害防制條例案件，對於台灣高等法
院高雄分院中華民國九十五年一月十八日第二審確定判決（九十
四年度上訴字第一四八七號，起訴案號：台灣高雄地方法院檢察
署九十三年度偵字第二九０三號），認為違法，提起非常上訴，
本院判決如下：
    主  文
上訴駁回。
    理  由
非常上訴理由稱：「一、按判決不適用法則或適用不當者，為違
背法令，刑事訴訟法第三百七十八條定有明文。又毒品危害防制
條例第十九條第一項前段『犯第四條之罪者，其供犯罪所用或因
犯罪所得之財物，均沒收之』，為刑法之特別規定，採義務沒收
主義，但上開法條既無『不問屬於犯人與否，沒收之』之規定，
仍應以該物品屬於犯人所有者為限，始應予以沒收，以符合沒收
制度之基本原則（最高法院九十年度台上字第六二六號判決參照
）。二、經查被告甲○○於本案所使用之0000000000
號用戶識別卡（下稱SIM 卡），與共同被告李家豪所使用之00
00000000號SIM 卡（依共犯責任原則宣告沒收）各一片
，均係於本案作為販賣毒品之用，已為原審所認定，惟查行動電
話SIM 卡具有通訊使用之價值，電信公司亦常舉行特殊門號之公
開標售，且在一定條件下具有可轉讓性，具有一定之財產價值，
雖然得因私下出售或轉讓行為，而造成事實上所有權之移轉，惟
依電信公司一般定型化契約之約定，行動電話SIM 卡之所有權，
仍屬於電信公司本身所有，而非申租人所有（台灣高等法院暨所
屬法院九十年十一月二十二日法律座談會決議參照）。揆諸前揭
說明，該二片SIM 卡既非被告與共同被告李家豪所有，即不得依
毒品危害防制條例第十九條第一項前段宣告沒收。原審未察，遽
認上揭二片SIM 卡屬於被告與共同被告李家豪所有，而宣告沒收
，顯有適用法則不當之違誤。案經確定，爰依刑事訴訟法第四百
四十一條、第四百四十三條提起非常上訴，以資糾正。」等語。
本院按：非常上訴旨在糾正法律上之錯誤，藉以統一法令之適用
，不涉及事實認定，故非常上訴審應以原判決確定之事實為基礎
，以審核原判決所認定之犯罪事實，其適用法令有無違誤為目的
，如依原判決所確認之事實及卷內證據資料觀之，其適用法則並
無違誤，即難指為違法。又事實之認定，乃屬事實審法院之職權
，非常上訴審無從審酌，倘非常上訴理由係對卷宗內同一證據資
料之判斷持與原判決不同之評價，而憑持己見認為原判決認定事
實不當或與證據法則有違，即係對於事實審法院證據取捨裁量權
行使當否之任意指摘，自與非常上訴審係以統一法令適用之本旨
不合。本件原確定判決事實認定：「民國九十二年一月間某日起
至九十三年一月三十日晚上六時止，由簡國本先撥打被告甲○○
所有之0000000000號行動電話，向甲○○表示欲購買
海洛因之數量、價格及交易地點後……以新台幣（下同）三百元
至五百元之價格……購入海洛因毒品共二十次。嗣於九十三年二
月三日上午，簡國本又以公共電話撥打甲○○所使用之上開行動
電話，向甲○○表示欲購買價格三百元之海洛因，達成買賣之合
意後……尚未及交付海洛因及買賣價金時，即為警查獲。……甲
○○另承前販賣第一級毒品海洛因之概括犯意，與李家豪基於共
同販賣第一級毒品海洛因之犯意聯絡，約定由李家豪以其所有之
0000000000號行動電話負責接聽電話、與施毒者議價
、約定交易地點，再由甲○○負責送毒品給買受者之方式共同販
賣毒品。嗣於九十二年十二月二十九日、三十日，翁俊清、不詳
姓名年籍綽號『龜仔』之成年男子及李進財，分別撥打李家豪所
有之0000000000行動電話，向李家豪表示欲購買海洛
因，而分別達成以二千元、五百元、五百元之價格，交易重量不
等之海洛因各一包之合意後……甲○○即分別依李家豪之指示，
前往高雄縣林園鄉○○路全聯福利中心，將海洛因一包（重量不
詳）交付予翁俊清，及前往高雄縣林園鄉汕尾國小，將０．三公
克及０．二公克之海洛因各一包交付予『龜仔』及李進財……」
等情。係依憑被告、共同正犯李家豪、證人簡國本、翁俊清之供
述，及扣案之海洛因一包（驗後淨重０．０二公克、空包裝重０
．二公克）、被告所有供販賣海洛因所用之分裝夾鏈袋一包、帳
冊一本、記帳紙四張、NOKIA 廠牌行動電話一支（插卡使用00
00000000行動電話門號）、上開門號使用人資料、法務
部調查局九十三年二月二十四日調科壹字第220016717 號鑑定通
知書、共同正犯李家豪所使用之0000000000號行動電
話通訊監察作業報告表等證據，資以證明被告有上開犯行之事實
，而論處被告以共同連續販賣第一級毒品罪刑，並於理由五之(二)
、(三)說明0000000000、0000000000號行動
電話（含SIM 卡）依序乃被告、共同正犯李家豪所有，並均供本
件犯罪所用，應予沒收諭知之理由甚詳（見原判決第二十頁倒數
第二行至第二十一頁第十行），尚無判決適用法則不當之違誤。
非常上訴意旨，置原判決所確認之事實於不顧，自行引用台灣高
等法院暨所屬法院九十年十一月二十二日法律座談會決議為據，
指摘原判決所認定之SIM 卡實為電信公司所有，而非申租人所有
，原審未察，遽認上揭二片SIM 卡屬於被告與共同被告李家豪所
有，而宣告沒收，顯有適用法則不當之違誤云云，容有誤會，難
認為有理由，應予駁回。
據上論結，應依刑事訴訟法第四百四十六條，判決如主文。
中　　華　　民　　國　九十六　年　　三　　月　二十三　日
                      最高法院刑事第五庭
                          審判長法官  林　增　福
                                法官  邵　燕　玲
                                法官  張　清　埤
                                法官  陳　世　雄
                                法官  蔡　國　在
      本件正本證明與原本無異
                                      書  記  官
中　　華　　民　　國　九十六　年　　三　　月　二十九　日
                                                      Ｋ
